【裁判字號】    95,易,386
【裁判日期】    950809
【裁判案由】    違反毒品危害防制條例
【裁判全文】
臺灣屏東地方法院刑事判決  95年度易字第386號
公  訴  人  臺灣屏東地方法院檢察署檢察官
被      告  甲○○
                    （現另案於臺灣屏東監獄竹田分監執行中
上列被告因違反毒品危害防制條例案件，經檢察官提起公訴（95
年度毒偵字第134 號），本院裁定適用簡式審判程序，判決如下
：
     主  文
甲○○連續施用第二級毒品，累犯，處有期徒刑壹年陸月，扣案
之甲基安非他命參包（送檢編號各為L4D0101 、L4D0103 、L4D0
104 ，驗後毛重各為貳拾陸公克、壹點柒參公克、零點貳壹公克
）、沾有甲基安非他命之殘渣袋壹只（送檢編號L4D0105）、 吸
食器貳個（編號7 、9） 、塑膠鏟（吸管）壹支均沒收銷燬之；
扣案之吸食器壹個（編號8） 及空夾鍊袋拾柒只均沒收。
     事  實
一、甲○○前有違反麻醉藥品管理條例、違反肅清煙毒條例、竊
    盜及違反毒品危害防制條例等前科，經法院分別判處有期徒
    刑7 月、5 年6 月、2 年及4 月確定，其中違反毒品危害防
    制條例經判處有期徒刑4 月部分（民國93年11月29日判決確
    定），已於94年10月8 日易科罰金執行完畢；並曾因施用毒
    品案件，經本院裁定送觀察、勒戒後，認無繼續施用毒品之
    傾向，由臺灣屏東地方法院檢察署檢察官於88年12月9 日，
    以88年度毒偵字第144 號不起訴處分確定。詎甲○○仍不知
    警惕，於上開4 月有期徒刑判決後之93年10月間至94年1 月
    間又連續施用第二級毒品甲基安非他命，並經本院於94 年8
    月23日以94年度易字第372 號判處有期徒刑1 年，於同年10
    月24日確定。
二、甲○○於上述因違反毒品危害防制條例經判處之4 月有期徒
    刑執行完畢後5 內年之94年11月初起至95年1 月12日間，基
    於施用第二級毒品甲基安非他命之概括犯意，連續在其位於
    屏東縣內埔鄉○○村○○路48號之住處及同鄉○○路邊車內
    等處，以將甲基安非他命放入吸食器內，點火後吸食蒸發之
    氣體之方式，每日1 至2 次之頻率，施用甲基安非他命多次
    ，嗣於95年1 月12日13時許，為警持搜索票在屏東縣內埔鄉
    水門鄉○○路335 號前其駕駛之汽車內查獲甲基安非他命4
    包、裝有不明物品之夾鍊袋18包、預備供分裝甲基安非他命
    以施用之空夾鍊袋17個、玻璃吸食器3 個（其中2 個沾有甲
    基安非他命）、沾有甲基安非他命之塑膠鏟（吸管）1 支及
    購買甲基安非他命時所用之電子磅秤1 台。
二、案經高雄市政府警察局刑警大隊報請臺灣屏東地方法院檢察
    署檢察官偵查起訴。
     理  由
一、上揭事實，業據被告於本院審理時供承不諱，而其為警查獲
    後所採之尿液經送驗結果，確呈甲基安非他命之陽性反應，
    有尿液採證代碼對照表及高雄市立凱旋醫院95年2 月9 日出
    具之A00000000 號濫用藥物尿液檢驗報告可稽，復有前揭物
    品扣案可稽，且該扣案22只裝有物品之夾鍊袋中，編號各為
    L4D0101 、L4D0103 、L4D0104 之3 只夾鍊袋（驗後毛重各
    為26公克、1.73公克、0.21公克）、及編號L4D0105 之夾鍊
    袋中，均驗呈第二級毒品甲基安非他命之陽性反應（惟編號
    L4D0105 之夾鍊袋中之物品已因檢驗用罄），有偵查卷附高
    雄市立凱旋醫院出具之95年1 月25日高市凱醫驗字第2189號
    濫用藥物成品檢驗報告1 紙可憑，而扣案玻璃吸食器3 個中
    之2 個（編號7 、9） 及塑膠鏟（吸管）1 支亦均沾有甲基
    安非他命之結晶，有高雄醫學大學附設中和紀念醫院95年7
    月10日出具之9507-7、9507-9、9507-10號檢驗報告可證，
    堪認被告上開不利於己之自白確與事實相符，足以採信。被
    告前因施用毒品案件，經本院裁定送觀察、勒戒後，認無繼
    續施用毒品之傾向，由臺灣屏東地方法院檢察署檢察官於88
    年12月9 日，以88年度毒偵字第144 號不起訴處分確定，又
    於5 年內之93年7 、8 月間、93年10月間至94年1 月間分別
    施用甲基安非他命，經本院先於93年10月11日以93年度屏簡
    字第1368號判處有期徒刑4 月，再於94年8 月23日以94年度
    易字第372 號判處有期徒1 年等情，有臺灣屏東地方法院檢
    察署刑案資料查註紀錄表、臺灣高等法院被告前案紀錄表、
    本院93年度簡字第1368號判決、94年度易字第372 號判決各
    一份附卷足憑，其於觀察勒戒並經不起訴處分確定後，5 年
    內再犯施用毒品案件，經本院判決確定，又於該判決後5 年
    內再犯本案，雖距離前次因施用毒品經不起訴處分確定時（
    88 年12 月9 日）已逾5 年，但因期間有上述之施用毒品遭
    判處有期徒刑4 月及1 年之情形，即非屬毒品危害防制條例
    第20 條 第3 項所定「5 年後再犯之情形」，而應依法論罪
    科刑（最高法院95年度台上字第1071號判決參照）。
二、按行為後法律有變更者，適用行為時之法律。但行為後之法
    律有利於行為人者，適用最有利於行為人之法律，刑法第2
    條第1 項定有明文，茲因本件論罪科刑所適用關於連續犯、
    累犯及定應執行刑等刑法法律均於94年2 月2 日經總統修正
    公布刪除，並於95年7 月1 日施行，而屬法律有變更，爰詳
    述如下：
  1.被告行為後，刑法第56條連續犯之規定業經刪除，則被告上
    開施用第一級毒品多次之犯行，因行為後新法業已刪除連續
    犯之規定，此刪除雖非犯罪構成要件之變更，但顯已影響行
    為人刑罰之法律效果，自屬法律有變更，依新法第2 條第1
    項規定，經比較新、舊法結果，認應適用較有利於被告之行
    為時法律修正前刑法第56條規定，論以連續犯（最高法院95
    年第8 次刑事庭會議決議參照）
  2.次就累犯之適用問題，被告於有期徒刑執行完畢5 年內故意
    再犯本件有期徒刑以上之2 罪（前科部分詳後述），且關於
    刑法第47條累犯之規定，不論依修正前之刑法第47條，或修
    正後之刑法第47條第1 項之規定，均構成累犯，對被告而言
    修正後刑法規定並無較有利之情形，自應逕依修正前之刑法
    第47條規定，論以累犯。
  3.是經本院綜合比較結果，認均以修正前之刑法法律規定較有
    利被告，故本件自應一體適用修正前刑法法律規定論處。
三、查甲基安非他命為毒品危害防制條例第2 條第2 項第2 款規
    定之第二級毒品，核被告所為係犯同條例第10條第2 項之施
    用第二級毒品罪。被告持有第二級毒品之低度行為，應為施
    用之高度行為所吸收，不另論罪。被告先後多次施用第二級
    毒品之行為，時間緊接，所犯罪名相同，顯係出於概括之犯
    意為之，為連續犯，爰依修正前刑法第56條之規定以一罪論
    ，並加重其刑。另被告曾因違反毒品危害防制條例案件，經
    本院判處有期徒刑有期徒刑4 月，甫於94年10月8 日易科罰
    金執行完畢，有臺灣屏東地方法院檢察署刑案資料查註紀錄
    表、臺灣高等法院被告前案紀錄表在卷可考，其於有期徒刑
    執行完畢5 年內再犯本件有期徒刑以上之罪，應依修正前之
    刑法第47條，論以累犯並遞予加重其刑。爰審酌被告有違反
    麻醉藥品管理條例、違反肅清煙毒條例、竊盜及違反毒品危
    害防制條例等前科，且歷經多次毒癮戒斷之保安處分程序（
    參前開紀錄表），仍未能徹底戒絕毒癮，顯見其意志不堅，
    有違政府訂定毒品危害防制條例之美意，惟考量施用毒品係
    戕害自身健康、尚未害及他人，施用期間之長短及犯後態度
    等一切情狀，量處如主文所示之刑。
四、
（一）按沒收為從刑，與主刑有從屬關係，倘主刑與從刑均已修
      正，經依刑法第2 條就主刑比較結果，應適用最有利之修
      正前舊法時，依從刑附屬於主刑之原則，自不得就新舊法
      予以割裂適用，應一律適用修正前之舊法（最高法院90年
      度第4526 號判決要旨參照）。
（二）扣案之之甲基安非他命3 包（送檢編號各為L4D0101 、
      L4D0103 、L4D0104 ，驗後毛重各為26公克、1.73公克、
      0.21公克）均為扣案之毒品（其包裝因沾有毒品無法剝離
      而應一體視為毒品），而沾有甲基安非他命之殘渣袋1 只
      （送檢編號L4D0105 ，原雖裝有甲基安非他命0.09公克，
      惟已因檢驗而用罄）、吸食器2 個（編號7 、9） 、塑膠
      鏟（吸管）1 支均沾有毒品甲基安非他命而無法剝離，而
      應一體視為毒品並依毒品危害防制條例第18條第1 項前段
      之規定，併予宣告沒收銷燬之。另扣案之吸食器1 個（編
      號8） 雖驗未沾有毒品成分，但為被告所有，且供其犯罪
      所用（但使用後曾清洗），扣案空夾鍊袋17只為其所有，
      且預備供其分裝甲基安非他命吸食用，業據其供陳明確，
      爰依修正前刑法第38條第1 項第2 款之規定沒收。
（三）至扣案22包結晶物中之其餘18包經送驗後均無毒品之反應
      ，有上開高雄市立凱旋醫院出具之檢驗報告足稽；扣案之
      電子磅秤為被告購買毒品時所用，已據其陳明，尚無證據
      顯示與被告施用毒品行為有直接關係，爰均不另為沒收之
      諭知。
據上論斷，應依刑事訴訟法第273 條之1 第1 項、第299 條第1
項前段，毒品危害防制條例第10條第2 項、第18條第1 項前段，
刑法第2 條第1 項前段、第11條、修正前刑法第56條、第47 條
、第38條第1項第2 款，判決如主文。
本案經檢察官王光傑到庭執行職務。
中    華    民    國    95   年   8    月      9     日
                  刑事第四庭 法  官  莊鎮遠
上正本證明與原本無異。
如不服本判決應於收受本判決後送達後10日內向本院提出上訴書
狀，其未敘述上訴理由者，並得於提起上訴後10日內向本院補提
理由書狀（均須按他造當事人之人數附繕本）「切勿逕送上級法
院」
中    華    民    國    95    年    8     月    9     日
                              書記官  薛慧茹
附錄論罪科刑法條：
毒品危害防制條例第十條
施用第一級毒品者，處六月以上五年以下有期徒刑。
施用第二級毒品者，處三年以下有期徒刑。


司法院資訊處製作；財團法人民間司法改革基金會備份。
